【裁判字號】    96,訴,929
【裁判日期】    970111
【裁判案由】    損害賠償
【裁判全文】
臺灣士林地方法院民事判決               96年度訴字第929號
原      告  甲○○
被      告  丙○○
上列當事人間損害賠償事件，本院於民國96年12月14日言詞辯論
終結，判決如下：
    主  文
原告之訴及假執行之聲請均駁回。
訴訟費用由原告負擔。
    事實及理由
一、原告主張：伊於民國94年12月4 日晚間9 時40分許，騎乘伊
    所有牌照LF9-195 號機車（下稱系爭機車），沿臺北市○○
    ○路○段由南往北方向行駛。被告則駕駛牌照7C-730號營業
    小客車（下稱系爭汽車），沿同路段由北往南方向行駛，於
    行經民族西路口時，竟未依號誌指示，突然闖紅燈左轉民族
    西路，致與伊騎乘之系爭機車發生碰撞，伊因而受有下頷骨
    複雜性骨折、右橈骨骨折、右側傳導性聽力損失等傷害。伊
    因上述車禍，受有下列損害：1.醫療費用新臺幣（下同）18
    萬6,539 元，2.增加生活支出共52萬6,000 元（包含60天之
    看護費用12萬6,000 元、聽力及整型手術費40萬元），3.修
    復機車必要費用1 萬1,950 元，4.非財產上精神損害50萬元
    ，共計122 萬4,489 元，依民法第184 條第1 項、第191 之
    2 條規定，被告應負侵權行為損害賠償責任，爰提起本訴。
    並聲明：(一)被告應給付原告122 萬4,489 元，及自起訴狀繕
    本送達翌日起至清償日止，按年息百分之5 計算之利息；(二)
    願供擔保，請准宣告假執行。
二、被告則以：伊駕駛系爭汽車於上述時間，沿重慶北路北往南
    方向行駛，於民族西路口前，原係停止等待紅燈，於號誌轉
    為綠燈後始行左轉，當時伊剛起步，車速約10至20公里之間
    ，伊並未違規左轉；本件事故係原告騎乘系爭機車違反號誌
    管制闖紅燈所致，伊並無過失，原告主張無理由等語，資為
    抗辯。並聲明：原告之訴及假執行之聲請均駁回。
三、經查：
  (一)原告於94年12月4 日晚間9 時40分許，騎乘系爭機車，沿臺
    北市○○○路○段由南往北方向行駛，被告則駕駛系爭汽車
    ，沿同路段由北往南方向行駛，於左轉往民族西路時，在重
    慶北路南向北第二車道與原告騎乘之系爭機車發生碰撞。
  (二)原告因上述車禍，受有下頷骨複雜性骨折、右橈骨骨折、右
    側傳導性聽力損失等傷害。
  (三)系爭機車為原告所有。
  (四)原告已領取強制汽車責任保險給付共計51萬8,419元。
    以上各項，有原告所提出長庚紀念醫院及行政院國軍退除役
    官兵輔導委員會台北榮民總醫院各自出具之診斷證明書、醫
    療費用收據、系爭機車行車執照、強制汽車責任保險給付匯
    款之存摺記錄等影本等附卷可稽；並經本院調取臺灣士林地
    方法院檢察署95年度偵字第5722號偵查案卷，核閱卷附之道
    路交通事故現場圖、補充資料表、談話記錄表、調查報告表
    (一)(二)、現場及車輛之照片等證據，予以查明；且為被告所不
    爭執，均堪以認定。
四、爭點之論述：
    本件之爭點在於：本件車禍之發生是否因被告違反號誌管制
    之過失所致？茲論述如下：
  (一)按當事人主張有利於己之事實者，就其事實負有舉證之責任
    ，民事訴訟法第277 條定有明文。原告主張被告駕駛系爭汽
    車，未依號誌指示，闖紅燈左轉乙節，為被告所否認，原告
    自應就其所主張此部分利己事實負舉證之責任。
  (二)關於本件車禍發生之情形，於肇事同日晚間10時34分許，承
    辦本件事故之臺北市政府警察局大同分局交通分隊員警乙○
    ○調查訊問時，被告陳稱：伊看到前方北往南的號誌是直行
    、左轉和右轉的箭頭綠燈，所以伊繼續行駛至路口左轉民族
    西路往東，伊突然感到一陣撞擊等語，有上述偵查案件卷附
    談話紀錄表可憑。被告於95年4 月14日警訊時及檢察官偵查
    訊問時，亦均陳稱：在民族西路口時，伊原停於左轉車道，
    待左轉綠燈亮起後，始行左轉等情。而原告於車禍發生後，
    因受傷無法立即接受訊問，其後於95年3 月27日警訊提出告
    訴時則陳稱：對方違規左轉，左轉號誌燈尚未亮時他即左轉
    ，伊為直行車，且當時伊前方號誌為綠燈，他突然左轉衝過
    來等語，偵查中指訴之情亦同。均經本院核閱上述偵查案卷
    之筆錄予以查明。而肇事路口之號誌時向為北向南遲閉之三
    時相號誌時制，第一時相為北向南直  行箭頭與右轉箭頭綠
    燈時，南向北為圓形綠燈，東西向為紅燈；第二時相為北向
    南直行左轉箭頭、右轉箭頭與直行箭頭綠燈，南向北方向與
    東西向均為紅燈；第三時相為東西向綠燈，南北向紅燈；另
    第一至三各時相之時間分別為65秒、30秒、55秒；又重慶北
    路號誌為連鎖設置，肇事路口南北向第一時相變換至第二時
    相時為直接開啟左轉箭頭綠燈之方式等情，有上述偵查案件
    卷附臺北市車輛行車事故鑑定委員會95年7 月18日北鑑審字
    第09530219800 號函檢附之鑑定意見書，及臺北市政府交通
    局95年8 月28日北市交五字第09534653800 號函可參。由此
    可見，肇事當時兩造必有一方違反號誌管制之情形。
  (三)觀諸肇事車輛之撞擊及受損部位，乃系爭機車車頭與系爭汽
    車右前座車門部位發生撞擊，系爭機車前車頭及前車殼撞損
    、車輪內縮，系爭汽車則右前車門撞損內凹，右前車門玻璃
    撞損、右側車頂損壞等情，有上述偵查卷附車輛照片及補充
    資料表之記載可憑。關於肇事路段之道路型態及交通流量之
    情形，由上述偵查卷附照片所示，可知肇事路段所在之重慶
    北路三段，南北雙方均有公車專用道，足見被告駕駛系爭汽
    車由重慶北路三段欲左轉至民族西路，必須先連續跨越2 公
    車專用道。又本件車禍發生時間係晚間9 時40分，參酌上述
    偵查案件卷附現場照片所示（參見偵查卷第26頁、第30頁）
    ，當時肇事路段之車流應仍相當頻繁。且證人即員警乙○○
    亦結證：「那路段在晚上9 點多，車輛還不少。」等語在卷
    。由此觀之，按諸通常情形，當時行駛於重慶北路三段南北
    雙向公車專用道上之大客車，亦應有一定之流量及密度，雙
    向同時均無任何大客車之可能性甚微。析而言之，倘被告違
    反號誌管制，於其行向左轉箭頭綠燈未亮前，即違規左轉，
    勢須連續跨越2 公車專用道，以前述肇事時該路段車流情形
    而言，被告得有違反號誌左轉之可能性甚低。而本件事故經
    上述偵查案件檢察官囑託臺北市車輛行車事故鑑定委員會鑑
    定結果，鑑定意見亦認被告似較無未依號誌指示左轉之可能
    ，以原告違反號誌管制之可能性較大，有上述鑑定意見書足
    參。綜上以解，被告是否確有違反號誌違規左轉之情事，顯
    有甚大之疑義。
  (四)至於原告另主張被告當時駛離現場欲逃逸，經路人追回云云
    ，為被告所否認。而證人即承辦員警乙○○則證稱：「（當
    時現場有無目擊證人？）本案好像沒有，也沒有人在現場指
    指點點，車禍當時如何發生，我不知道，是事後才到現場的
    。」、「（原告表示當時被告駕車有駛離現場，是由路人追
    回？是否有此情形？）應該沒有。如果有這種情形，我卷宗
    內就會製作證人筆錄。」等語，亦不足認定被告確有意欲肇
    事逃逸之事實。
  (五)此外，原告又未能舉出其他確切之證據以明，其主張被告未
    依號誌指示，闖紅燈左轉而肇事云云，自不足認為真正。原
    告既未能舉證證明被告確有何故意或過失之侵權行為，則原
    告本件損害賠償之請求，即無從准許。
五、從而，原告本於侵權行為法律關係，請求被告給付原告122
    萬4,489 元，暨自起訴狀繕本送達翌日起至清償日止，按年
    息百分之5 計算之利息，為無理由，應予駁回。
六、原告之訴既經駁回，其假執行之聲請亦失所附麗，應併予駁
    回。
七、本件判決基礎已臻明確，兩造其餘攻擊防禦方法及訴訟資料
    經本院審酌後，核與判決不生影響，無一一論述之必要，併
    予敘明。
八、據上論結，本件原告之訴為無理由，依民事訴訟法第78條，
    判決如主文。
中    華    民    國    97    年    1     月    11    日
                  民事第三庭  法  官  施月燿
以上正本證明與原本無異。
如對本判決上訴，應於判決送達後20日內向本院提出上訴狀。
中    華    民    國    97    年    1     月    21    日
                              書記官  于耀文


司法院資訊處製作；財團法人民間司法改革基金會備份。
